【裁判字號】    89,上訴,496
【裁判日期】    890613
【裁判案由】    搶奪
【裁判全文】
臺灣高等法院臺南分院刑事判決            八十九年度上訴字第四九六號   Ｃ
      上  訴  人
      即  被  告  丙  ○  ○
      輔  佐  人  甲  ○  ○
      選任辯護人  陳  文  忠  律師
右上訴人因搶奪案件，不服臺灣臺南地方法院八十九年度訴字第一一五號中華民國八
十九年三月九日第一審判決（起訴案號：臺灣臺南地方法院檢察署八十八年度偵字第
一五四七三號），提起上訴，本院判決如左：
      主      文
原判決撤銷。
本件免訴。
      理      由
一、公訴意旨略以：丙○○意圖為自己不法之所有，於八十八年十二月十五日二十一
    時十分許，在臺南縣歸仁鄉○○村○○街○段四十五號前夜市，趁乙○○不備之
    際，搶奪乙○○放置於其所騎車號ＵＰＭ－五０五號機車座墊前置物框內之錢包
    一個（內有現金新臺幣六百四十七元及行動電話一支），得手後逃逸。經乙○○
    自後追趕喊叫及民眾協助，始將丙○○捕獲交警辦理。因認其涉有刑法第三百二
    十五條第一項之搶奪罪嫌等語。
二、公訴人認被告涉嫌搶奪罪，無非以告訴人乙○○於警訊時指訴甚詳，而被告於警
    訊時亦坦承係其拿出告訴人乙○○之皮包返還等情，並有贓物認領保管單一紙附
    卷，為其所憑論據。
三、按刑法上搶奪罪之性質，係乘人不備而掠取之，故須用不法之腕力，自財物所持
    人支配範圍內，移轉於自己之所持，方與該項罪質相符，最高法院十九年上字第
    五三三號判例參照。申言之，搶奪係對動產現實持有狀態之支配關係之不法侵害
    ，本件被害人之錢包放置於其所乘騎機車座墊前置物框內，顯非被害人直接支配
    範圍，而被告係由被害人後方伸手取走錢包，亦經被害人乙○○到供述甚詳，是
    被告係乘人不知防備行竊，而非以不法之腕力，乘人不及抗拒而自財物所持人支
    配範圍內，強行掠取財物，應可認定。
四、次按案件有曾經判決確定之情形者，應諭知免訴之判決，刑事訴訟法第三百零二
    條第一款定有明文。又連續犯係裁判上之一罪，該項犯罪之一部判決確定者，其
    效力固及於全部，惟此項連續犯之判決，按諸司法院釋字第四十七號解釋，應以
    先確定者為有既判之拘束力，後確定者，應為免訴之諭知，最高法院四十七年臺
    非字第四二號判可資參照。
五、經查，被告丙○○意圖為自己不法之所有，並基於概括之犯意，於八十七年十一
    月二十七日上午九時五十分許，在高雄縣岡山鎮○○路段之文賢市場內，趁葉淑
    珍抱小孩不注意之際，徒手竊取其置於機車前置物架內皮包，（皮包內有一萬八
    千五百元、提款卡一張、駕照一張）得手後，旋即當場被查獲。又於八十八年十
    一月十日晚上九時十分許，在臺南縣歸仁鄉市○市村仁壽宮前趁丁○○買鞋
    之際，竊取其口袋內之皮包，（皮包內有六千四百元、身分證一枚）被發覺後逃
    逸。又於八十八年十二月一日下午五時三十五分許，在台南縣永康市○○路三二
    四號仙津超商，利用入店購物機會，竊取店內物品，五花肉絲、豬軟骨各一盒、
    葵花油、沙士各一瓶，共值四百三十元，得手後步出店外，旋遭當場查獲等連續
    竊盜事實，業經臺灣高雄地方法院檢察官提起公訴，並經臺灣高雄地方法院於八
    十九年一月二十六日判決被告丙○○連續竊盜，處拘役五十日，緩刑二年，並於
    八十九年三月六日確定在案，有該判決附原審卷可稽（詳原審卷第二二頁至二五
    頁）。該案與本案檢察官起訴犯罪時間緊接，手段相似，顯係基於概括之犯意為
    之，而犯同一罪名，自屬連續犯，為裁判上一罪，依審判不可分原則，該判決之
    效力，應及於全部犯罪事實。
六、原審以被告罪證明確，因予論罪科刑，固非無見，惟本件被告所為係犯竊盜罪，
    而與臺灣高雄地方法院八十八年度易字第一０七五號判決有連續犯之裁判上一罪
    關係，理應諭知免訴，以昭公允。原審疏未詳察，遽認被告所為係搶奪犯行，即
    對丙○○論罪科刑，自有未洽。上訴意旨，指摘原判決不當，為有理由，應由本
    院撤銷改判，另為本件免訴之諭知。
據上論斷，應依刑事訴訟法第三百六十九條第一項前段、第三百六十四條、第三百零
二條第一款，判決如主文。
本案經檢察官曾顯智到庭執行職務。
中    華    民    國      八十九      年      六      月      十三      日
                                  臺灣高等法院臺南分院刑事第五庭
                                      審判長法官  黃    三    哲
                                            法官  蔡    長    林
                                            法官  李    文    福
右正本證明與原本無異。
如不服本判決，應於判決送達後十日內向本院提出上訴狀，其未敘述理由者並應於提
出上訴狀後十日內向本院補提理由書（應附繕本)。
                                      法院書記官  徐    瑞    清
中    華    民    國      八十九      年      六      月      十三      日


司法院資訊處製作；財團法人民間司法改革基金會備份。
